【裁判字號】    95,親,30
【裁判日期】    950804
【裁判案由】    否認子女
【裁判全文】
臺灣臺東地方法院民事判決                95年度親字第30號
原      告  乙○○
            丙○○
共      同
法定代理人  丁○○
被      告  甲○○
                        21弄.
上列當事人間確認親子關係不存在事件，本院於民國95年7月21
日言詞辯論終結，判決如下：
    主      文
確認原告乙○○（女，民國○○○年○月○○○日生，身分證統
一編號：Ｚ000000000號）、丙○○（男，民國○○○
年○○月○○日生，身分證統一編號：Ｚ000000000號
）與被告甲○○間之親子關係不存在。
訴訟費用由被告負擔。
    事實及理由
壹、程序方面：
一、按子女獲知其血統來源，確定其真實父子身分關係，攸關子
    女之人格權，應受憲法保障，民法第1063條規定，其得提起
    否認之訴者僅限於夫妻之一方，子女本身則無獨立提起否認
    之訴之資格，且未顧及子女得獨立提起該否認之訴時應有之
    合理期間及起算日，是上開規定使子女之訴訟權受到不當限
    制，而不足以維護其人格權益，在此範圍內與憲法保障人格
    權及訴訟權之意旨不符。是為保障上開權利，子女仍得以法
    律推定之生父為被告，提起否認生父之訴。此有司法院大法
    官會議釋字第587號解釋意旨可資參照。查原告之母丁○○
    於民國85年8月3日與被告甲○○結婚，93年6月23日離婚，
    於婚姻關係存續中之89年9月28日、91年11月18日分別生下
    原告乙○○、丙○○，此有戶籍謄本及結婚登記申請書、離
    婚登記申請書影本各乙份在卷可稽，則被告甲○○既為原告
    乙○○、丙○○法律上推定之生父，揆諸前開說明，原告乙○○、丙○○自得提起本件否認生父之訴。
二、次按「關於認諾及訴訟上自認或不爭執事實之效力之規定，
    於第589條及第592條之訴，不適用之。」，民事訴訟法第59
    4條定有明文。查本件被告對原告主張之事實固為自認且就
    訴訟標的為認諾，惟衡諸前揭規定，本院仍應調查其他證據
    以查明與事實是否相符，合先敘明。
貳、原告主張：原告之母丁○○於85年8月3日與被告結婚，但婚
    後即離家出走，並與訴外人陳信昇同居，於89年9月28日生
    下原告乙○○，91年11月18日生下原告丙○○。嗣丁○○與
    被告於93年6月23日協議離婚，惟丁○○懷孕時既未與被告
    同居，亦未曾返回被告住處，而係與第三人陳信昇同居。依
    此事實推斷，原告乙○○、丙○○並非其母丁○○與被告所
    生之婚生子女甚明，為此爰提起本件否認生父之訴等語。並
    聲明求為判決：確認原告與被告間親子關係不存在。
參、被告則以：對原告主張及陳述均無意見，同意原告之請求等
    語。
肆、得心證之理由：
一、查原告之生母丁○○於85年8月3日與被告結婚，於93年6月
    23日離婚，及原告乙○○於89年9月28日出生，原告丙○○
    於91年11月18日出生，依法均應推定為被告之婚生子女等事
    實，業據原告提出戶籍謄本乙份為證，並有結婚、離婚登記
    申請書影本在卷可稽，堪信為真實。
二、原告主張其生母丁○○於85年間即離家出走，與訴外人陳信
    昇同居，並自陳信昇受胎產下原告2人等情，除為被告所不
    爭執外，並經原告提出財團法人長庚紀念醫院林口醫學中心
    臨床病理科之親子鑑定報告2份為證。依上開鑑定報告所載
    ，其結論略以：不能排除陳信昇與乙○○、丙○○的親子關
    係。陳信昇與乙○○、丙○○之父女、子關係確定率為99.
    9996%。因此「陳信昇是乙○○、丙○○的親生父親」這一
    個假設由此次測試已實務上可以證實等語，有該院95年6月
    26日病解專醫字第24號（No.2814、2815）親子鑑定報告書2
    份在卷可稽。足認原告主張其係生母丁○○自訴外人陳信昇
    受胎所生，而非自被告甲○○受胎所生之事實，堪予採信。
    從而，原告求為判決確認其與被告間之親子關係不存在，洵
    屬有據，應予准許。
伍、據上論結，原告之訴為有理由，依民事訴訟法第78條，判決
    如主文。
中    華    民    國    95    年    8     月     4    日
                    民事庭法  官  范乃中
以上正本係照原本作成。
如對本判決上訴，須於收受決正本後20日內提出上訴狀（須按他
造人數附繕本）。
中    華    民    國    95    年    8     月     4    日
                          書記官  王鵬勝


司法院資訊處製作；財團法人民間司法改革基金會備份。
